【裁判字號】    89,抗,23
【裁判日期】    890429
【裁判案由】    聲請撤銷緩刑
【裁判全文】
臺灣高等法院高雄分院刑事裁定          八十九年度抗字第二三號
    抗告人即
    受刑人    甲○○
右抗告人因聲請撤銷緩刑案件，不服臺灣高雄地方法院八十九年度撤緩更一字第一號
中華民國八十九年一月十三日裁定，提起抗告，本院裁定如左：
      主      文
原裁定撤銷，發回臺灣高雄地方法院。
      理      由
一、原裁定以：受刑人甲○○因犯竊盜罪，前經臺灣桃園地方法院民國（下同）八十
    六年一月三十一日判處有期徒刑七月，緩刑三年，緩刑期內付保護管束確定。受
    刑人雖設籍於「高雄縣鳳山市○○路十七巷九號」，然其自八十七年一月十六日
    退伍後，並未居住上址，且未與家人連絡，矧鄰居亦未見過受刑人，何況受刑人
    之祖父亦多年未見受刑人，如是顯見受刑人均未返設籍地與家人同住，則其所辯
    「不知有法院通知」，乃係因其自己行為所致，並不能因此資為有利於受刑人之
    認定。從而，受刑人既因自己之行為，造成行蹤不明，以致無從通知或告誡，是
    尚難據此認「受刑人是否已明知有要報到接受保護管束不明，而若受刑人自始即
    不知有開始執行保護管束情事，則其未受通知，自當無從知悉應遵守之事項為何
    。」。受刑人之行為，核與保安處分執行法第七十四條之二第二、四、五款規定
    相符，其違反保護管束規定，情節顯屬重大，因認檢察官之聲請為正當，而依該
    法第七十四條之三第一項規定，撤銷受刑人緩刑及付保護管束宣告。固非無見。
二、查原裁定係以：「(一)聲請人（即檢察官）最初係於八十七年四月間，以通知書通
    知受刑人甲○○須於八十七年四月十七日至向觀護人報到以便執行保護管束，因
    受刑人不在，乃改以寄存送達；(二)經聲請人於八十七年五月十六日發文向高雄縣
    鳳山市戶政事務所查詢受刑人設籍所在，結果仍設籍高雄縣鳳山市○○路十七巷
    九號並未遷移；(三)再由聲請人於八十七年七月八日囑高雄縣警察局鳳山分局查尋
    、通知受刑人向聲請人報到，經該局派員查詢結果「未遇，目前未住家中，亦未
    與家人聯絡。」；(四)嗣由聲請人於八十七年八月五日發函通知並告誡受刑人須於
    八十七年八月七日向聲請人報告，惟受刑人仍不報到；(五)嗣由觀護人於八十七夫
    八月十七日至高雄縣鳳山市○○路十七巷九號訪視結果「未遇家人，據案主鄰居
    表示，該地址僅居住案主爺爺，為該鄰鄰長，案主僅設籍於此，鄰居未曾見過面
    ，亦不知案主情況，案主爺爺身體不佳，由子女接至別處照顧，亦無法聯絡。」
    ；(六)嗣由聲請人於八十七年八月十九日發函陸軍總司令部軍法處查詢受刑人是否
    仍在營服役，結果受刑人已退伍；(七)再由觀護人於八十七年九月間以電話（高雄
    縣鳳山市○○路十七巷九號之電話0000000號）與受刑人之祖父，結果受
    刑人之祖父陳述「已多年未見案主，其他親戚子女未連絡，無法通知案主報到。
    」此均有各函在卷可稽」等由，而認定受刑人不知有法院通知，乃其自己行為所
    致云云。按刑法第七十四條規定緩刑期間自裁判確定之日起算，是以緩刑期內付
    保護管束之受保護管束，自宣告緩刑之裁判確定之日起，應即受保案處分執行法
    第七十四條之二所規定之拘束，受保護人因行方不明，檢察官之執行保護命令無
    法送達，固應屬違反保安處分執行法第七十四條之二第五款之規定，得因檢察官
    聲請依保安處分執行法第七十四條之三規定，撤銷緩刑之宣告。然查，臺灣高雄
    地方法院檢察署通知本案受刑人甲○○於八十七年四月十七日星期五下午二時三
    十分準時向觀護人報到執行保護管束，此通知書經交由郵務送達，依卷內資料係
    以「經常不在，通知未領，無法投遞」而退回（見原審八十八年度撤緩更字第一
    號第七頁），原裁定卻記載為「因受刑人不在，乃改以寄存送達」，實情究竟如
    何﹖又檢察官告誡受刑人並命應於八十七年八月七日上午十時至臺灣高雄地方法
    院檢察署報告，執行保護管束函，是否交付送達而無法送達，卷內並無資料可供
    查考，此與受刑人是否因行方不明，檢察官之執行命令之無法送達，至有關係，
    併有查明之必要。抗告意旨執此而指摘原裁定不當為有理由，應將原裁定撤銷發
    回臺灣高雄地方法院查明後，更為適法之裁定。
據上論結，應依刑事訴訟法第四百十三條前段，裁定如主文。
中    華    民    國     八十九     年       四       月      二十九    日
                              臺灣高等法院高雄分院刑事第二庭
                                  審判長法官  曾永宗
                                        法官  曾玉英
                                        法官  邱永貴
右正本證明與原本無異。
不得再抗告。
                                      書記官  鄭靜芳
中    華    民    國     八十九     年       五       月        二      日
                                                                        Ｋ


司法院資訊處製作；財團法人民間司法改革基金會備份。
